最　高　行　政　法　院　裁　定
　　　　　　　　　　　　　　　　　　 96年度裁字第00873號
抗　告　人　甲○○
法定代理人　乙○○○
相　對　人　嘉義縣政府
代　表　人　丙○○
上列抗告人因與相對人嘉義縣政府間重測事件，對於中華民國95
年8月14日高雄高等行政法院95年度簡字第188號裁定提起抗告，
本院裁定如下︰
　　主  文
原裁定廢棄。
　　理  由
一、抗告法院認為抗告為有理由者，應廢棄或變更原裁定；非有
    必要，不得命原法院或審判長更為裁定，行政訴訟法第272
    條準用民事訴訟法第492條規定甚明。
二、本件抗告人所有坐落嘉義縣中埔鄉○○段657-27、656-34地
    號土地（下稱系爭土地），參加嘉義縣94年度中埔村地籍圖
    重測，於民國94年2月24日重測地籍調查時，經抗告人到場
    指界結果，與鄰地指界一致，惟因部分界址無法指界，乃另
    定期參照舊地籍圖及其他可靠資料協助指界，並經重測人員
    通知於94年6月30日辦理協助指界，抗告人未到場，重測人
    員乃依鄰地協助指界據以實施地籍測量。嗣經被抗告人以94
    年9月15日府地價測字第0940113549號公告土地重測結果，
    上開社口段657-27地號土地重測前面積為0.0065公頃，重測
    後編為吳鳳廟段1518地號面積0.005956公頃；前揭社口段
    656-34地號土地重測前面積為0.0021公頃，重測後編為吳鳳
    廟段1517地號面積0.001822公頃，相對人並以同文號地籍圖
    重測土地標示變更結果通知書通知抗告人。抗告人對重測結
    果不服，認重測後其土地面積總共減少2.5坪，提起訴願，
    向相對人依市價請求國家賠償外，並請求追還歷年所溢繳之
    地價稅，並加計公營行庫之定存利息，經遭決定駁回，遂向
    高雄高等行政法院提起行政訴訟，請求將訴願決定及原處分
    均撤銷，並依行政訴訟法第7條規定合併提起國家賠償新台
    幣（下同）15萬元。經原審裁定以：（一）查抗告人對於上
    開不利之原行政處分，並未對之提起訴願，而僅就重測後其
    土地面積總共減少2.5坪，提起訴願，請求相對人依市價為
    國家賠償外，並請求追還追溯歷年所溢繳之地價稅，並加計
    公營行庫之定存利息乙節，已如前述。抗告人茲就原處分提
    起撤銷訴訟，顯未經訴願前置程序，即屬不備起訴要件，應
    駁回之。（二）抗告人提起本件行政訴訟，於原審法院95年
    7月12日行準備程序時，撤回追還追溯歷年所溢繳之地價稅
    ，並加計公營行庫之定存利息之聲明，則其訴之聲明僅為請
    求國家賠償15萬元，是其性質已非依行政訴訟法第7條規定
    ，提起行政訴訟而於同一程序中，合併請求國家賠償之訴訟
    ，而為獨立之國家賠償訴訟，依國家賠償法規定請求行政機
    關負損害賠償之責，應向普通法院提起民事訴訟請求之，依
    行政訴訟法第2條規定，其非屬行政法院權限之事件，應以
    裁定駁回。而訴願決定以相對人之訴願實體上無理由而駁回
    之，其理由雖有不同，但其結論並無二致，就此部分，應予
    維持，附此說明。
三、抗告意旨略謂：按抗告人因心神喪失，於94年3月30日經台
    灣嘉義地方法院禁字第18號裁定，宣告為禁治產人並指定抗
    告人之配偶乙○○○為法定代理人在案，土地重測公告應由
    乙○○○為抗告人維護權益，相對人未通知抗告人之法定代
    理人協助指界，嗣後中埔鄉公所又誤導乙○○○，致其未提
    出異議複丈，相對人顯有違法缺失，原審法院不應駁回抗告
    人之訴，依行政程序法第128條申請程序重開及第168條規定
    為陳情，請求廢棄原裁定，撤銷原處分並請求賠償等語。
四、本院查：本件原裁定以抗告人並未對原處分提起訴願為由，
    從而遽行提起撤銷之訴，有不備起訴要件，而駁回抗告人之
    訴。惟查本件訴願決定其案由欄業已載明抗告人係對相對人
    重測結果之原行政處分不服，且於理由欄內詳細說明原處分
    所為之重測並無違誤，從而能否即謂本件抗告人所提起撤銷
    訴訟未經訴願前置程序，即難謂無疑義。再抗告人既已提起
    撤銷訴訟，並依行政訴訟法第7條之規定，於同一程序中，
    合併請求損害賠償，姑不論其所提起之撤銷訴訟有無理由，
    惟其形式既已符合合併起訴之要件，即難謂其係提起屬民事
    訴訟範疇之國家賠償訴訟，而認行政法院無審判權。再抗告
    人於原審除聲明請求撤銷原處分及訴願決定，惟其復請求因
    原處分之重測所造成其土地面積縮少，要求相對人對其損失
    為賠償。則其所為之二聲明顯無法同時並存，而屬訴之先位
    聲明及備位聲明，原審未予以行使闡明權以究明抗告人之本
    意，亦有未妥。本件原裁定既有上述之違誤，且均屬訴訟程
    序之瑕疵，應由本院依職權予以廢棄，且該等瑕疵亦有由原
    法院調查後另為裁判之必要，爰為裁判如主文。
五、依行政訴訟法第272條，民事訴訟法第492條，裁定如主文。
中　　華　　民　　國　　96　　年　　4　　 月　　30　　日
                  第二庭審判長法  官　鄭　淑　貞
                              法  官  黃　合　文
                              法  官　吳　明　鴻
                              法  官　鄭　小　康
                              法  官　帥　嘉　寶
以  上  正  本  證  明  與  原  本  無  異
中　　華　　民　　國　　96　　年　　5　　 月　　1　　 日
　　　　　　　　　　　　　　　書記官　郭　育　玎
